【裁判字號】    95,再,12
【裁判日期】    951031
【裁判案由】    再審之訴
【裁判全文】
臺灣臺中地方法院民事裁定    95年度再字第12號
再審原告    甲○○
再審被告    財團法人基督教神召會福音傳播協會
法定代理人  張文萱
上列當事人間請求損害賠償事件，再審原告對於本院80年度訴字
第1680號判決，提起再審之訴，本院裁定如下：
    主      文
再審之訴駁回。
再審訴訟費用由再審原告負擔。
    理      由
一、按提起再審之訴，應於30日之不變期間內提起之；前項期間
    ，自判決確定時起算，判決於送達前確定者，自送達時起算
    ；其再審之理由發生或知悉在後者，均自知悉時起算；民事
    訴訟法第500條第1項、第2項定有明文。又再審之訴不合法
    者，法院應以裁定駁回之，民事訴訟法第502條第1項亦有明
    文。
二、本件再審原告主張：鈞院80年度訴字1680號損害賠償確定判
    決，因再審被告之訴訟代理人朱子芬係冒名頂替者，有刑事
    上應罰行為，影響判決結果，及採為判決基礎之證物，即76
    年8月1日讓渡書、80年1月25日第16支局第163號存證信函係
    偽造者，依民事訴訟法第570條規定準用第497條規定聲請再
    審，關於再審不變期間之說明如下：(一)再審原告雖於民國（
    下同）94年6月30日已知悉證人張文萱之證述內容，因再審
    被告未依民事訴訟法第265條至267條之規定提出準備書狀或
    答辯狀，言詞辯論準備尚未充足，無從認定法定30日之不變
    期間；(二)再審原告固於93年間即疑訴外人朱子芬有被冒用頂
    替情事，惟該部分始終未依判決程序調查裁判認定之；(三)再
    審原告提出94年12月14日94中分通民行決94上易字230字第
    166 42號函件作為遵守不變期間之證據，在該案無從斷定上
    訴為不合法，在程序上尚未裁定確定，於法並無不合云云。
    並聲明：(一)原確定判決廢棄；(二)再審被告應給付再審原告新
    台幣110萬元及自起訴狀繕本送達翌日（即80年11月1日）起
    按年息百分之5計算之利息。
三、經查：(一)再審原告於94年6月30日已知悉證人張文萱之證述
    內容，為再審原告所自承，則其迄95年7月14日始對原審即
    台灣台中地方法院80年度訴字第1680號確定判決（下簡稱原
    確定判決）提起本件再審之訴，顯已逾法定30日之不變期間
    。再審原告主張再審被告未依民事訴訟法第265條至267條之
    規定提出準備書狀或答辯狀，言詞辯論準備尚未充足，無從
    認定法定30日不變期間云云。惟查，審判長如認言詞辯論準
    備尚未充足，審判長得於言詞辯論終結前，依民事訴訟法第
    268條，定期命當事人補正書狀或聲明證據。當事人未依民
    事訴訟法第267條、268條、268條之1第3項規定提出書狀或
    聲明證據者，依民事訴訟法第268條之2規定，法院得依對造
    之聲請或依職權，命該當事人以書狀說明其理由，如當事人
    違反法院之命令未提出說明，法院得斟酌情形使生失權效果
    ，或於判決時，將其作為全辯論意旨之一部分。是以再審被
    告未提出準備書狀或答辯狀，或言詞辯論準備尚未充足，法
    院得依上開規定為處置，核與再審原告知悉再審理由之時間
    無涉，亦與法院認定再審不變期間30日之起算無涉。(二)再審
    原告主張其於93年間即疑朱子芬有冒名頂替之情事，是再審
    原告於93年間即已知悉上開事實，至於法院嗣後是否依訴訟
    程序調查認定，並不影響再審原告知悉之事實，再審原告遲
    至95年7月14日始對原確定判決提起本件再審之訴，亦逾法
    定30日之不變期間。(三)再審原告主張其提出本院94年12月14
    日94中分通民行決94上易230字第16642號函，作為遵守不變
    期間之證據，惟該函文之主旨為：「本院94年度上易字第23
    0號確認轉渡書存在事件，業因兩造遲誤本院所定94年7月19
    日、94年7月26日言詞辯論期日未到庭，依民事訴訟法第191
    條第2項之規定，視為撤回上訴而終結」等語，業據提出台
    灣高等法院台中分院95年度再抗字第10號裁定可稽，誠與再
    審原告何時知悉本件所主張之再審理由無涉。(四)綜上所述，
    再審原告提起本件再審之訴，已逾法定再審期間，其訴顯難
    認為合法，自應予駁回。
四、依民事訴訟法第502條第1項、第95條、第78條，裁定如主文
中    華    民    國    95    年    10    月    31    日
                  民事第一庭    法  官  吳蕙玟
正本係照原本作成。
如對本裁定抗告，須於裁定送達後10日內向本院提出抗告狀。
中    華    民    國    95    年    10    月    31    日
                                書記官  黃鴻鑑


司法院資訊處製作；財團法人民間司法改革基金會備份。
